臺灣臺中地方法院民事裁定
111年度抗字第44號
抗  告  人  陳岳鴻  


相  對  人  財團法人工業技術研究院

法定代理人  劉文雄  



上列當事人間因聲請本票裁定強制執行事件，抗告人對於民國11
1年1月7日本院簡易庭司法事務官所為之裁定(111年度司票字第1
41號)提起抗告，本院民事合議庭裁定如下：
    主    文
抗告駁回。
抗告程序費用新台幣壹仟元由抗告人負擔。
    理    由
一、按執票人向本票發票人行使追索權時，得聲請法院裁定後強
    制執行，票據法第123條定有明文。又本票執票人，依票據
    法第123條規定，聲請法院裁定許可對發票人強制執行，係
    屬非訟事件，此項聲請之裁定及抗告法院之裁定，僅依非訟
    事件程序，以審查強制執行許可與否，並無確定實體上法律
    關係存否之效力，法院僅就本票形式上之要件是否具備予以
    審查，即為已足，至於當事人間實體上之爭執，應循訴訟程
    序以資解決，要非非訟裁定法院所得審酌(參見最高法院民
    國56年台抗字第714號及57年台抗字第76號民事判例意旨)。
    又本票既載明免除作成拒絕證書，則執票人聲請裁定准予強
    制執行時，自毋庸提出已為付款提示之證據。且本票執票人
    依票據法第123條規定向本票發票人行使追索權，聲請法院
    裁定准予強制執行，係屬非訟事件，對於此項聲請所為裁定
    ，僅依非訟事件程序，就本票形式上之要件是否具備予以審
    查為已足。發票人如主張執票人未為提示，依票據法第124
    條準用同法第95條但書規定，應由其負舉證之責(參見最高
    法院84年度台抗字第22號民事裁判意旨)。準此，倘本票發
    票人就票據債務之存否有爭執時，應由發票人循民事訴訟程
    序尋求救濟，若本票發票人主張執票人未曾提示票據，則應
    由發票人負舉證責任甚明。
二、本件抗告意旨略以：抗告人於110年7月29日簽發如原裁定附
    表所示、未載到期日、面額共新台幣(下同)178萬7500元之
    本票3紙(下稱系爭3紙本票)，固有見票即付之效力，但相對
    人就系爭3紙本票於到期日或行使追索權以前並未向抗告人
    為見票之提示，有違票據法第122條第1項規定，故相對人既
    未曾向抗告人為見票提示，抗告人亦未為拒絕給付之表示，
    即遽為強制執行之聲請，於法有違等情。並聲明：原裁定廢
    棄。
三、經查：相對人主張其執有系爭3紙本票經提示後均未獲付款
    ，依票據法第123條規定聲請裁定准予強制執行等情，已據
    其提出系爭3紙本票為證，核屬相符，而系爭3紙本票應記載
    事項均已填載並無欠缺，復有免除作成拒絕證書之記載，原
    審法院審查系爭3紙本票之形式要件均已具備，而裁定准予
    強制執行，於法並無不合。
四、至抗告人雖主張相對人於聲請本票裁定強制執行前未經現實
    提示票據，其行使票據追索權之要件並未具備云云。然依票
    據法第124條準用同法第95條但書規定及前揭最高法院84年
    度台抗字第22號民事裁判意旨，本票發票人主張執票人未為
    票據提示者，應由發票人負舉證責任，故抗告人既為系爭3
    紙本票之發票人，即應就相對人於聲請本票裁定前未為提示
    之有利於己事實負舉證責任，而非相對人於聲請本票裁定應
    同時提出已為付款提示之證明，否則系爭3紙本票何必記載
    「免除作成拒絕證書」，票據法第95條但書規定豈非形同具
    文？詎抗告人並未就上揭有利於己事實舉證以實其說，法院
    自無從為有利於抗告人之認定。從而，抗告意旨指摘原裁定
    不當，求予廢棄，為無理由，應予駁回。
五、按非訟事件依法應由關係人負擔費用者，法院裁定命關係人
    負擔時，應一併確定其數額，非訟事件法第24條第1 項定有
    明文。爰依法確定本件抗告程序費用額為1000元，由抗告人
    負擔。
六、結論：本件抗告為無理由，依非訟事件法第46條、第21條第
    2項、第24條第1項，民事訴訟法第495條之1第1項、第449條
    第1項、第95條、第78條，裁定如主文。
中　　華　　民　　國　　111 　年　　2 　　月　　14　　日
                民事第四庭  審判長法　官　黃渙文
                                  法　官　林宗成
                                  法　官　林金灶
以上正本係照原本作成。
如不服本裁定，僅得於收受本裁定送達翌日起10日內，以適用法
規顯有錯誤為理由，向本院提出再抗告狀(須附繕本1份及繳納再
抗告裁判費新台幣1,000元)，經本院許可後始可再抗告。
前項許可以原裁定所涉及法律見解具有原則上重要性者為限。
中　　華　　民　　國　　111 　年　　2 　　月　　14　　日
                                  書記官　張隆成